【裁判字號】    90,易,41
【裁判日期】    900529
【裁判案由】    侵占
【裁判全文】
臺灣彰化地方法院刑事判決                              九十年度易字第四一號
    公  訴  人  臺灣彰化地方法院檢察署檢察官
    被      告  丙○○
右列被告因侵占案件，經檢察官提起公訴（八十九年度偵字第八四二八號），本院判
決如左：
        主  文
丙○○無罪。
        理  由
一、公訴意旨略以：被告丙○○（以下簡稱被告）於民國（下同）八十九年四月十三
    日，在彰化縣埔心鄉○○村○○路○段二三二號處向甲○○○○限公司（法定代
    理人乙○○）承租牌照號碼ＥＹＦ─三０五號輕型機車乙輛，約定租賃期間自八
    十九年四月十三日起至八十九年十月十三日止，每月租金新台幣（下同）四千四
    百元。詎被告於取得該車後，僅繳付四個月之租金，於八十九年十月十三日租期
    屆至時，尚欠租金二期未付，並基於意圖為自己不法之所有，將該機車據為己有
    ，未返還予甲○○○○限公司。經甲○○○○限公司催討無效果後，提出告訴在
    案，因認被告涉犯刑法第三百三十五條第一項之侵占罪嫌云云。
二、按犯罪事實應依證據認定之，無證據不得推定其犯罪事實，又不能證明被告犯罪
    或其行為不罰者，應諭知無罪之判決，刑事訴訟法第一百五十四條、第三百零一
    條第一項分別定有明文。次按刑法第三百三十五條第一項侵占罪之成立，須行為
    人於主觀上有意圖為自己不法之所有，而將客觀上由其持有之他人之物，變易為
    所有之犯意與行為事實，始足該當。
三、訊據被告固坦承有於右揭時、地向告訴人承租機車，於租期屆至時僅繳付四個月
    之租金，且未將該承租之機車返還予告訴人之事實，惟否認有侵占犯行，辯稱：
    伊於繳付四期後，因一時無收入，致剩餘之二期計八千八百元之租金未能續行繳
    付，其後於八十九年十一月間已全部清償；再因該機車於八十九年八月十八日即
    失竊，故未能返還等語。經查：前開被告所辯解之事實，業據告訴人代理人賴賢
    宗證述屬實，並有卷附台中市警察局車輛尋證明單影本（正本發還被告）足憑（
    見本院審理卷）。又查告訴人與被告所訂定之前開租賃契約，其形式名義上雖係
    「租賃」，但雙方係約定承租人即被告如於租期屆至時，按期給付全部租金，該
    機車之所有權即移轉予被告之事實，有卷附機車租賃約定書可稽（見該契約書第
    七款）。故核其性質，乃實質上之分期付款買賣無訛。是被告倘確有侵占機車所
    有權之犯意，當無花費每月高達四千四百元之租金，持續不斷繳交四期後，故意
    停繳餘額僅八千八百元之尾款，而捨棄該機車所有權不取之理，更無於車輛失竊
    後，復繳清所積欠之租金之可能。參之社會事實與經驗，殊難認被告於主觀上就
    所承租之機車有變易持有為所有之犯意至明。揆諸前開說明，本件並無積極證據
    足資證明被告有侵占犯行，其被訴侵占罪嫌乃屬不能證明，自應為被告無罪之諭
    知。
據上論斷，應依刑事訴訟法第三百零一條第一項，判決如主文。
中      華      民      國    九十      年      五      月    二十九    日
                                臺灣彰化地方法院刑事第一庭
                                    法      官   蔡  紹  良
右正本證明與原本無異。
如不服本判決，應於判決送達後十日內，向本院提出上訴狀( 須附繕本 )。
告訴人或被害人對於判決如有不服具備理由請求檢察官上訴者，其上訴期間之計算係
以檢察官收受判決正本之日期為準。
                                    法院書記官   王  惠  嬌
中      華      民  國    九十      年      六      月      四      日


司法院資訊處製作；財團法人民間司法改革基金會備份。
